臺灣士林地方法院民事裁定
111年度抗字第116號
抗  告  人  李茂林  
上列抗告人因與相對人梅林天下實業股份有限公司間呈報清算人
事件，對於民國111年4月29日本院111年度司司字第125號裁定提
起抗告，本院裁定如下：
    主  文
原裁定廢棄。
    理  由
一、聲請及抗告意旨略以：相對人公司經新北市政府民國111年2
    月23日新北府經司字第1118101103號函依公司法第397條規
    定廢止公司登記。相對人公司無章程規定清算人，股東會未
    另選清算人，抗告人原為相對人公司之唯一董事，願任相對
    人公司之清算人，而向本院聲請呈報清算人。詎本院111年
    度司司字第125號裁定（下稱原裁定）以抗告人未補正股東
    名冊、選舉清算人之股東會紀錄等資料，並認為無從認定相
    對人公司係抗告人一人獨資云云，而裁定聲請駁回。然依公
    司變更登記表公務記載蓋章欄中記載之「公司已廢止，董事
    會已不存在，公司負責人為清算人」，相對人公司確實為抗
    告人一人獨資，亦為法定唯一清算人。請准予以備查，以便
    順利聲報清算完結，爰提起抗告等語。
二、按股份有限公司之清算，以董事為清算人。但本法或章程另
    有規定或股東會另選清算人時，不在此限。清算人應於就任
    後15日內，將其姓名、住所或居所及就任日期，向法院聲報
    ，公司法第322條第1項、第334條準用第83條第1項分別定有
    明文。次按公司法所定清算人就任之聲報，應以書面為之。
    前項書面，應記載清算人之姓名、住居所及就任日期，並附
    具下列文件：㈠公司解散、撤銷或廢止登記之證明。㈡清算人
    資格之證明，非訟事件法第178 條亦有明定。考之該條規定
    於94年2月5日增訂時立法理由所載「清算人執行職務有代表
    公司為訴訟上或訴訟外一切行為之權，為期慎重，爰參考非
    訟事件法施行細則第27條（按：即現行同法施行細則第24條
    ）及公司法第83條規定增訂之。」可知清算人就任之聲報，
    旨在使公司清算監督機關之法院得即時知悉公司業因解散、
    撤銷或廢止登記而應行清算，及代表清算中公司之法定必備
    機關為何人，俾使清算中公司之權利義務關係明確，並非要
    求清算人須先執行部分清算職務後，始得聲請就任；此由清
    算人倘未於就任後15日內向法院聲報，將遭處罰鍰（公司法
    第334條準用同法第83條第4 項規定參照），益足彰明。是
    公司清算人就任之聲報，應以書面檢附非訟事件法第178 條
    所定文件即為已足（臺灣高等法院100 年度非抗字第115 號
    裁定意旨參照）。再按清算人就任後，固須依公司法第326
    條第1項、第2項、第327條前段規定，檢查公司財產情形，
    造具財務報表及財產目錄，送經監察人審查，提請股東會承
    認後並即報法院。前項表冊送交監察人審查，應於股東會集
    會10日前為之。並應以3次以上之公告，催告債權人於三個
    月內申報其債權，然此核屬清算人就任後應進行之清算事務
    。且非訟事件法第179 條已另行規定清算人聲報所造具資產
    負債表或財產報表及財產目錄之程序，提出催告債權人申報
    債權之證明亦為清算人依同法第180 條規定聲報清算完結時
    應檢具之文件，俱非清算人聲報就任時所應提出。至清算人
    所提清算人資格之證明，應依清算人產生方式不同而有別，
    並非均應提出股東名冊或選舉清算人之股東會紀錄方得認定
    。
三、經查：抗告人主張相對人公司經主管機關廢止，相對人公司
    為其獨資成立，並願任相對人公司清算人等語，於原審提出
    新北市政府111年2月23日新北府經司字第1118101103號函、
    廢止前最後一次變更登記表、108年2月15日修正之公司章程
    （原審卷第16頁、第40頁至第42頁、第82頁至第92頁），並
    於本件抗告程序中始補充、更正其為相對人公司之董事，相
    對人公司並無章程所定清算人，股東會亦無選任清算人，其
    為法定清算人，並補正最新公司變更登記表、願任清算人同
    意書（本院卷第22頁至第27頁、第50頁）等。形式上觀諸相
    對人公司登記資料及前開章程，該公司雖非抗告人一人獨資
    ，但其確為董事，為公司法第322條規定之法定清算人，至
    於清算人就任後應造具之資產負債表等文件，並非聲報就任
    時所應提出，準此，抗告人檢附資料聲報就任相對人公司之
    清算人，與非訟事件法第178條規定似無不合。原裁定以抗
    告人未提出股東名冊、股東會紀錄等以證明清算人資格，暨
    未提出就任後應造具之資產負債表而駁回抗告人之聲請，於
    法尚有未洽。抗告意旨指摘原裁定不當，求予廢棄，為有理
    由。爰由本院將原裁定廢棄，由原司法事務官另為適法之處
    理。
四、據上論結，本件抗告為有理由，爰裁定如主文。
中　　華　　民　　國　　111 　年　　8 　　月　　 2　　日
                  民事第四庭審判長法  官  黃欣怡
                                  法  官  林大為
                                  法  官  絲鈺雲
以上正本係照原本作成。
本裁定僅得以適用法規顯有錯誤為理由提起再抗告。如提起再抗
告，應於裁定送達後10日內委任律師為代理人向本院提出再抗告
狀，並繳納再抗告費新臺幣1,000元。
中　　華　　民　　國　　111 　年　　8 　　月　　2 　　日
                                  書記官  楊家玲